臺灣新北地方法院刑事判決
111年度審易字第550號
公  訴  人  臺灣新北地方檢察署檢察官
被      告  劉汶炫


                    （現於法務部矯正署誠正中學進行感化教育，暫寄於同署臺北監獄臺北分監）
上列被告因詐欺案件，經檢察官提起公訴（110 年度偵字第4639
7 號），本院判決如下：
    主  文
劉汶炫共同犯詐欺取財罪，處拘役拾伍日，如易科罰金，以新臺
幣壹仟元折算壹日。
未扣案之犯罪所得新臺幣壹仟元沒收，於全部或一部不能或不宜
執行沒收時，追徵其價額。
    事  實
壹、查被告劉汶炫所犯係死刑、無期徒刑、最輕本刑為3 年以上
    有期徒刑以外之罪，其於準備程序就被訴事實為有罪之陳述
    ，經告知簡式審判程序之旨，並聽取其與檢察官之意見後，
    本院認無不得或不宜改依簡式審判程序進行之處，爰依刑事
    訴訟法第273 條之1 第1 項、第284 條之1 之規定，裁定進
    行簡式審判程序。
貳、本案犯罪事實、證據及應適用之法條，除下列事項應予更正
    、補充外，餘均引用附件即檢察官起訴書之記載：
一、犯罪事實欄一第9 至10行所載之「前往上開收件地點收取向
    劉汶炫收取冰酒商品1 件」，應更正為「前往上開收件地點
    ，向劉汶炫收取冰酒商品1 件」。
二、補充「被告劉汶炫於111 年7 月14日本院準備程序及審理時
    之自白（參本院卷附當日各該筆錄）」為證據。
叁、審酌被告係具備一般智識程度或社會歷練之人，不思付出自
    身勞力或技藝，循正途賺取生活所需之錢財，反而利用物流
    業者代墊貨款之便利機制，共同對告訴人湯文佑施用詐術騙
    取金錢，造成告訴人之財產受損，實有不該，兼衡被告之素
    行、教育程度、職業、家庭經濟與生活狀況、其犯罪之動機
    、目的、手段，以及犯後始終坦承犯行，態度勉可等一切情
    狀，量處如主文第1 項所示之刑，並諭知如易科罰金之折算
    標準，以資處罰。
肆、按共同正犯之犯罪所得，沒收或追徵，應就各人所分得之數
    額分別為之；先前對共同正犯採連帶沒收犯罪所得之見解，
    已不再援用及供參考（參最高法院104 年第13次刑事庭會議
    決議意旨），此為終審機關近來一致之見解。所謂各人「所
    分得」，係指各人「對犯罪所得有事實上之處分權限」，法
    院應視具體個案之實際情形而為認定：倘若共同正犯各成員
    內部間，對於不法利得分配明確時，固應依各人實際分配所
    得沒收；然若共同正犯成員對不法所得並無處分權限，其他
    成員亦無事實上之共同處分權限者，自不予諭知沒收；至共
    同正犯各成員對於不法利得享有共同處分權限時，則應負共
    同沒收之責（參最高法院104年度台上字第3937號判決意旨
    ）。而共同正犯各人實際上有無犯罪所得，或其犯罪所得之
    多寡，應由事實審法院綜合卷證資料及調查所得認定之（參
    最高法院105 年度台上字第1733號判決意旨）。查被告與綽
    號「阿嘉」之人共同實行本件犯行詐得之新臺幣（下同）2,
    000元，其2 人各分得1,000元一節，業據被告於偵查及審理
    中供承明確，依「罪證有疑，利於被告」之原則，僅可認定
    被告獲取之1,000元屬其犯罪所得，且未見實際合法發還告
    訴人之事證，基於任何人不能保有犯罪所得之立法原則，自
    應於主文第2 項宣告沒收，並於全部或一部不能沒收或不宜
    執行沒收時，追徵其價額。
伍、本判決係依刑事訴訟法第310 條之2 及第454 條所製作之簡
    化判決，依法僅需記載犯罪事實、證據名稱及應適用之法條
    ，並得以簡略方式為之，如認定之犯罪事實、證據及應適用
    之法條，與檢察官起訴書之記載相同者，得引用之，附此敘
    明。
據上論斷，應依刑事訴訟法第273 條之1 第1 項、第299 條第1
項前段、第310 條之2 、第454 條（本件依刑事判決精簡原則，
僅記載程序法條文），判決如主文。
本案經檢察官陳錦宗偵查起訴，由檢察官陳炎辰到庭執行公訴。
中　　華　　民　　國　　111 　年　　8 　　月　 　2　　日
                刑事第二十四庭  法　官  李俊彥
以上正本證明與原本無異。
如不服本判決，應於判決送達後20日內敘明上訴理由，向本院提
出上訴狀（應附繕本），上訴於臺灣高等法院。其未敘述上訴理
由者，應於上訴期間屆滿後20日內向本院補提理由書「切勿逕送
上級法院」。
                                書記官  林慈恩
中　　華　　民　　國　　111 　年　　8 　　月　　2　　日
附錄本案論罪科刑法條全文：
中華民國刑法第339 條
意圖為自己或第三人不法之所有，以詐術使人將本人或第三人之
物交付者，處5 年以下有期徒刑、拘役或科或併科50萬元以下罰
金。
以前項方法得財產上不法之利益或使第三人得之者，亦同。
前二項之未遂犯罰之。
--------------------------------------------------------
附件：
臺灣新北地方檢察署檢察官起訴書
                                    110年度偵字第46397號
　　被　　　告　劉汶炫　男　19歲（民國00年0月00日生）
　　　　　　　　　　　　住○○市○○區○○路0段00巷00號4
　　　　　　　　　　　　　樓
　　　　　　　　　　　　國民身分證統一編號：Z000000000號
上列被告因詐欺案件，業經偵查終結，認應提起公訴，茲將犯罪
事實及證據並所犯法條分敘如下：
　　　　犯罪事實
一、劉汶炫明知其並無寄送貨物之真意，竟與年籍不詳綽號「阿
    嘉」之成年男子，共同基於詐欺取財之犯意，利用Lalamove
    物流平台所屬外送人員可代墊貨款之機會，於民國110年4月
    20日15時56分許，以手機連結網際網路並登入Lalamove物流
    平台軟體後，以「蔡奇翰」名義為寄件人下單寄送貨物（訂
    單編號為#000000-000000號），指定收件地點為新北市○○區
    ○○路0段000號，且備註需代付新臺幣（下同）2,000元貨款
    之條件，嗣經該平台外送員湯文佑承接該訂單後，湯文佑旋
    於同日16時許，前往上開收件地點收取向劉汶炫收取冰酒商
    品1件，而劉汶炫則當場向湯文佑收取2,000元之代墊款，嗣
    湯文佑欲前往送件時，即發現劉汶炫將上該寄送訂單取消並
    逃逸離去，湯文佑始知受騙。
二、案經湯文佑告訴偵辦。
　　　　證據並所犯法條
一、證據清單暨待證事實
編號 證據名稱 待證事實 1 被告劉汶炫於本署偵查之供述。 被告承認有與「阿嘉」使用Lalamove手機程式下單寄送物品，並由被告交付貨物給外送員，向外送員拿取代墊款2,000元，並與「阿嘉」平分之事實。 2 證人即告訴人湯文佑於本署偵查之證詞。 證明告訴人於上揭時間承接本件運送訂單後，前往收件地點向被告收貨，並當場交付代墊款2,000元給被告後，被告即將訂單取消之事實。 3 編號#000000-000000號之訂單資料、訂單截取照片、貨品照片各1份。 證明被告上開犯罪事實。 4 門號0000000000號之基本資料、通聯紀錄各1份。 佐證被告上開犯罪事實。 
二、核被告所為，係犯刑法第339條第1項之詐欺取財罪嫌。被告
    與「阿嘉」就上開詐欺取財罪嫌間，有犯意聯絡及行為分擔
    ，請論以共同正犯。又本件被告詐騙告訴人湯文佑所取得之
    2,000元，係屬犯罪所得，請依刑法第38條之1第1項前段、
    同條第3項規定宣告沒收，並於全部或一部不能沒收或不宜
    執行沒收時，追徵其價額。
三、依刑事訴訟法第251條第1項提起公訴。
　　此　致
臺灣新北地方法院
中　　華　　民　　國　 111　　年　　2 　　月　　22　　日
　　　　　　　　　　　　　　檢察官  陳錦宗